臺灣高等法院臺南分院民事裁定
111年度抗字第8號
抗  告  人  薛黃梗花
上列抗告人因與相對人薛連福、薛連生、薛金生、毛素敏、吳冬
秀、陳思華、薛天祥間請求分割共有物事件，對於中華民國110
年12月16日臺灣臺南地方法院101年度訴字第1455號所為裁定，
提起抗告，本院裁定如下： 
    主  文
抗告駁回。
抗告訴訟費用由抗告人負擔。
    理  由
一、抗告意旨略以：伊之住所為臺南市○○區○○路00號，而相對人
    薛連生為訴訟之對造，與其利害相反，且薛連生之住所係同
    區○○路00之0號，非與伊同居住在同一處所之同居人，故原
    審判決送達由薛連生收受原審判決書，自非合法送達，上訴
    期間自無法開始計算，伊係於民國（下同）110年
　　11月18日聲請閱卷始知悉上情，則伊於110年12月8日提起上
    訴，即無逾越上訴期間等語，原裁定認伊提起上訴已逾上訴
    期間，而駁回伊上訴，自有違誤，爰依法提起抗告，求為廢
    棄原裁定等語。
二、按訴訟文書之送達，因關係不變期間之遵守，對當事人權益
    之影響至鉅，法律乃特予明定。訴訟文書之送達原則上須向
    應受送達之本人為之。送達之處所則為應受送達人之住居所
    、事務所、營業所或會晤之處所。不能向應受送達之本人為
    送達時，始得於應受送達人之住居所、事務所或營業所將文
    書付與有辨別事理能力之同居人或受僱人，此觀民事訴訟法
    第136條第1項、第137條第1項之規定甚明。準此，除民事訴
    訟法規定得代收訴訟文書之送達者外，其餘第3人代收送達
    均不能認已生送達之效力，必該第3人將文書實際轉交本人
    受領始可視為合法送達（最高法院98年度台抗字第117號、1
    09年度台抗字第1079號裁判意旨參照）。　　
三、經查：
　㈠抗告人與其薛姓家族為相對人即同案被告薛連福、薛連生、
    薛金生、薛天祥（下稱薛連福等4人、與抗告人薛黃梗花合
    稱薛姓家族5人）等人之親屬關係，有戶籍謄本、親屬系統
    表可證(見原審卷第87至94頁），兩造於訴訟期間，相對人
    即同案被告薛連福等4人亦具狀明確表示仍支持抗告人即原
    審原告起訴聲明之合併分割方案，及於103年5月12日最後言
    詞辯論期日，薛姓家族5人亦相同主張引用抗告人103年4月2
    1日書狀等情，亦有薛連福等4人提出之民事答辯狀㈡、103年
    5月12日言詞辯論筆錄在卷可按（見原審卷第152、271至272
    頁），況薛姓家族5人之住所除薛連福（住所設臺北市○○區○
    ○○路00巷00號2樓、其訴訟代理人薛文興住所在○○路00之0號
    、見原審卷第118頁）外，均為鄰居關係（薛黃梗花、薛金
    生住所同在○○路00號、薛天祥住所○○路00號、薛連生住所○○
    路00之0號、薛連生訴訟代理人即其子薛俊安住所○○路00號
    ），又薛姓家族5人對原法院訴訟文書之送達，抗告人收受
    訴訟文書情形，或由薛俊安、或由薛雅玉（記載抗告人女兒
    ）、或由薛文興、或由薛連生收受等情，有送達證書在卷可
    憑（見原審卷第196、213、229、240、252頁），且抗告人
    對於原審訴訟期間歷次言詞辯論期日均有親自到庭為言詞辯
    論，抗告人對上開送達方式從未表示反對之意思，對訴訟文
    書之送達均未曾提出異議，足見薛姓家族5人對系爭分割共
    有物事件，渠等對分割方法立場一致，利害與共，且最終原
    判決結果亦採取薛姓家族5人一致主張之分割方法為分割，
    是薛姓家族5人雖分屬訴訟他造，仍認並無對立或利害相反
    之情事，應可認定。
　㈡抗告人之住所為臺南市○○區○○路00號，而其訴訟代理人薛羽
    構於原審法院陳報之送達住址係同○○路00號，有民事委任狀
    可稽（見原審卷第120頁），至原法院雖以抗告人及其訴訟
    代理人送達103年5月26日判決書正本（下稱系爭判決書）、
    及判決確定證明書，分別於103年6月6日、同年7月11日送達
    ，上開2份送達證書上雖記載之送達地址均為○○路00號，並
    均由住於○○路00之0號之薛連生收受，且均勾選未獲會晤本
    人，已將文書交與有辨別事理能力之同居人欄位，有送達證
    書可稽（見原審卷第289、298頁），薛連生與抗告人縱有親
    屬關係，然住居處所既不相同，即難認係同居一處共同生活
    之同居人，亦難認有何僱傭之關係，系爭判決書由薛連生代
    收，顯與民事訴訟法第137 條之補充送達規定不合，應於薛
    連生將系爭判決書實際轉交抗告人時，始生送達之效力。
　㈢按由代理人申請者，代理人並應於登記申請書或委託書內簽
    名或蓋章；有複代理人者，亦同。土地登記之申請，委託代
    理人為之者，應附具委託書；其委託複代理人者，並應出具
    委託複代理人之委託書。但登記申請書已載明委託關係者，
    不在此限，土地登記規則第36條第2項、第37條定有明文。 
    查系爭判決書、及判決確定證明書，分別於103年6月6日、
    同年7月11日送達，上開2份送達證書上雖記載之送達地址均
    為○○路00號，並均由住於○○路00之0號之薛連生收受乙節，
    如前所述，惟抗告人隨即於同年8月25日委由代理人薛文興
    辦理申請共有物分割之所有權移轉登記，臺南市臺南地政事
    務所（下稱臺南地政所）於103年10月3日辦畢判決共有物分
    割之土地所有權移轉登記乙節，有臺南地政所103年10月14
    日臺南地所登字第1030109833號函暨檢送之登記完畢之土地
    登記謄本、111年2月10日臺南地所登字第1110011124號函暨
    檢送之薛文興代理撰寫之登記申請書（明確載明委任關係）
    、登記清冊、聲覆書、系爭判決書暨判決確定證明書影本在
    卷可證（見原審卷第303頁以下、本院卷第35至100頁），且
    按土地登記規則第65條第1項規定土地權利於登記完畢後，
    除權利書狀所載內容未變更、本規則或其他法規另有規定外
    ，登記機關應即發給申請人權利書狀，是認抗告人應領有臺
    南地政所所發給之權利書狀（即土地所有權狀），又觀之代
    理人薛文興申請登記所提之登記申請書、聲覆書（於原審卷
    第265至266頁相同）及系爭判決書均蓋有抗告人之印章之印
    文，而其上抗告人之印文，均核與抗告人在原法院訴訟期間
    所提出之起訴狀、書狀、聲覆書上之印文相同（見原審卷第
    6、8至38、42至47、55、56、73、75、82、83、93、94頁、
    120頁反面、第146頁反面至151、159、177頁、第203頁反面
    至205頁、第266頁反面），則抗告人既已委任薛文興辦理判
    決共有物分割之登記申請，並提出其上蓋有抗告人印文之系
    爭判決書、聲覆書等情，足認薛連生雖為訴訟之第3人，確
    有將系爭判決書暨判決確定證明書等文書實際轉交抗告人本
    人受領，應認系爭判決書至遲在103年8月25日抗告人委由薛
    文興辦理判決共有物分割之登記申請時，已可視為合法送達
    予抗告人，則系爭判決書之送達確已生合法送達之效力，應
    可認定。
　㈣次按提起第二審上訴，應於第一審判決送達後20日之不變期
    間內為之，提起上訴如逾上訴期間者，原第一審法院應以裁
    定駁回之，民事訴訟法第440條、第442條第1項定有明文。
    查系爭判決書雖於103年6月6日由第3人薛連生收受，惟薛連
    生確已實際轉交予抗告人本人受領，可視為合法送達予抗告
    人，已生合法送達之效力，如前所述，抗告人卻遲至110年1
    2月8日始具狀提起上訴，顯已逾上訴期間，抗告人之上訴為
    不合法，應予駁回。
四、綜上所述，系爭判決書已由薛連生實際轉交予抗告人本人受
    領，至遲在103年8月25日已生合法送達之效力，抗告人卻遲
    至110年12月8日始具狀提起上訴，顯已逾上訴期間，抗告人
    之上訴為不合法，應予駁回。原法院認抗告人之上訴已逾上
    訴期間，並駁回抗告人之上訴，理由雖有不同，惟結論仍屬
    相同，應予維持，抗告意旨指摘原裁定不當，求予廢棄，為
    無理由，應予駁回。
五、據上論結，本件抗告為無理由，爰裁定如主文。
中　　華　　民　　國　　111 　年　　2 　　月　　17　　日
            
　　　　　　      民事第三庭    審判長法  官  吳森豐

                                      法  官  孫玉文

                                      法  官  郭貞秀
上為正本係照原本作成。
不得再抗告。　　　　　　　　　　　　　　　　　　　　
中　　華　　民　　國　　111 　年　　2 　　月　　17　　日

                                      書記官  岑  玢